【裁判字號】    97,上易,777
【裁判日期】    980224
【裁判案由】    給付公寓大廈維修費等
【裁判全文】
臺灣高等法院民事判決                 97年度上易字第777號
上  訴  人  乙○○
訴訟代理人  丙○○
被上訴人    潤泰極品大廈管理委員會
法定代理人  甲○○
訴訟代理人  丁○○
上列當事人間請求給付公寓大廈維修費等事件，上訴人對於中華
民國97年7月31日臺灣臺北地方法院97年度訴字第1732號第一審
判決提起上訴，本院於98年2月10日言詞辯論終結，判決如下：
    主  文
上訴駁回。
第二審訴訟費用由上訴人負擔。
    事實及理由
一、本件上訴人主張：伊為門牌號碼台北市○○路○段25號14樓
    之1所有權人，係潤泰極品大廈（下稱系爭大廈）區分所有
    權人，系爭大樓起造時因考量14樓住戶位處頂樓水壓不足，
    於屋頂突出層角落地面設置自來水加壓泵浦（下稱系爭加壓
    泵浦），茲該加壓泵浦之設置地點為共用部分的屋頂突出層
    ，為系爭大廈竣工圖上供水系統之一部分，且在系爭大廈規
    約中亦未載明以專有部分或約定專用部分登記給伊使用，是
    該加壓泵浦應屬系爭大廈正常供水系統的共用部分。況伊於
    民國（下同）95年11月24日函請臺北市建築管理處（下稱建
    管處）公寓大廈管理科釋疑，經該科以北市都建寓字第0956
    6749500號函覆（下稱系爭函文），亦認為該加壓泵浦係提
    供建物正常給水及消防等系統使用，為公寓大廈之共用部分
    ，是被上訴人於96年4月13日會議記錄決議該加壓泵浦為伊
    專有部分，顯然違反上開函文內容。故伊於96年5月7日維修
    該加壓泵浦因此支出費用新台幣（下同）2,000元，應由被
    上訴人負擔。爰求為命被上訴人給付上訴人2,000元及自96
    年6月15日起至清償日止，按週年利率5％計算利息之判決（
    按上訴人於原審另請求被上訴人在潤泰極品大廈一樓公告欄
    公告下列內容澄清事實，並更正潤泰極品大廈管理委員會會
    議記錄內容如下：「14F-1加壓泵浦屬於公寓大廈之共用部
    份，其修繕、管理、維護應由管理負責人或管理委員會為之
    ，管理委員會決議內容如涉違反行政法令規定者，自屬無效
    」之部分，因未繫屬本院，不另贅述）。
二、被上訴人則以：加壓泵浦為大樓建商考量頂樓住戶供水方便
    所設，14樓另外二住戶各自有其加壓泵浦，均是由渠等自行
    維修，該加壓泵浦安裝於上訴人水錶之後，僅供上訴人使用
    ，並非供全體住戶使用，且與消防用水無關，經區分所有權
    人會議決議，該加壓泵浦之維修及換新應由上訴人負擔相關
    費用。上訴人所指之系爭函文僅係台北市建管處依據上訴人
    提供之資料所為，並未派員親至系爭大廈查看確認，其內容
    顯有錯誤。嗣伊於97年1月20日函請台北市建管處釐清該加
    壓泵浦之管理維護責任，經該處函請臺北市政府消防局（下
    稱消防局）到場勘查後，認為系爭加壓泵浦非供消防安全設
    備使用，而係提供14樓之1住戶民生用水加壓使用。茲該加
    壓泵浦雖係放置於公共區域，然為上訴人私人專用，依使用
    者付費原則，自應由上訴人負擔該修繕費用等語，資為抗辯
    。
三、原審為上訴人全部敗訴之判決，上訴人提起上訴，聲明：(一)
    原判決廢棄。(二)被上訴人應給付上訴人2,000元及自96年6月
    15日起至清償日止，按週年利率5％計算之利息。被上訴人
    則聲明：上訴駁回。
四、上訴人主張系爭加壓泵浦設置於系爭大廈共用部分之屋頂突
    出層，因為系爭大廈起造時，考慮14樓區分所有權人位處頂
    樓位置供水壓力不足，而於屋頂突出層設置加壓泵浦3座，
    分別供系爭大廈14樓、14樓之1、14樓之2區分所有權人使用
    等情，業據其提出系爭大廈屋頂突出層平面圖為證（原審訴
    字卷38頁），復為兩造所不爭執，自堪信為真實。
五、上訴人主張其所使用之加壓泵浦為系爭大廈共用部分，應由
    全體區分所有權人共同負責修繕等語，被上訴人則辯稱系爭
    加壓泵浦係安裝於上訴人水錶之後，僅供上訴人使用，非供
    全體住戶之用，其修繕應由上訴人負擔等語。是應審酌者為
    ：上訴人所使用供其用水加壓之泵浦是否為系爭大廈之共用
    部分？經查：
    (一)按公寓大廈管理條例所稱之專有部分係指公寓大廈之全部
      或一部分，具有使用上之獨立性，且為區分所有之標的者
      ；共用部分係指公寓大廈專有部分以外之其他部分及不屬
      專有之附屬建築物，而供共同使用者，該條例第3條第3款
      、第4款定有明文。又公寓大廈共用部分不得獨立使用供
      做專有部分包括：一、公寓大廈本身所占之地面。二、連
      通數個專有部分之走廊或樓梯，及其通往室外之通路或門
      廳；社區○○巷道、防火巷弄。三、公寓大廈基礎、主要
      樑柱、承重牆壁、樓地板及屋頂之構造。四、約定專用有
      違法令使用限制之規定者。五、其他有固定使用方法，並
      屬區分所有權人生活利用上不可或缺之共用部分。該條例
      第7條定有明文。
    (二)系爭大廈建造時，因考量位處頂樓之供水壓力不足，故於
      屋頂突出層設置加壓泵浦，供系爭大廈14樓各區分所有權
      人民生用水使用，並分別由渠等區分所有權人提供加壓泵
      浦所需之電力，且系爭加壓泵浦係裝置於14樓之1水錶之
      後，此為雙方到庭所不爭執。上訴人雖提出建管處95年12
      月7日之系爭函文為證（原審北調字卷10、11頁），認為
      系爭加壓泵浦提供給水及消防等系統使用，為系爭大廈之
      共用部分等語。查系爭函文說明欄第3項固有「有關旨揭
      供水系之加壓及減壓幫浦設備，除位於屋突一層之『共用
      部分』範圍內，且無登記有區分所有之標的者，供提供貴
      建物之給水及消防等系統使用，自依上開條例（指公寓大
      廈管理條例）說明屬公寓大廈之『共用部分』.... 」等
      語。然兩造發生本件爭執後，被上訴人以95年11月21日
      (95)極品函字第95112101號函詢興建系爭大廈之建商興業
      建設股份有限公司（下稱興業公司）關於系爭加壓泵浦是
      否為公設點交之事項，興業公司以95年11月28日95年興（
      服）發字第001號函函覆，14樓之1頂樓所使用之加壓馬達
      與大樓消防系統無關，其與上訴人公共設備點交事項則詳
      如「潤泰極品公共設備點交清冊」等語，有上開函文在卷
      可稽（原審北調字卷第26頁、本審卷第37、38頁），顯見
      系爭加壓泵浦非建商點交予被上訴人之公共設備，且非大
      樓消防系統。
    (三)被上訴人於上訴人提出建管處系爭函文後，以97年1月20
      日 (97)極品函字第9701201號函檢附建商興業公司上開函
      件，向建管處澄清系爭大廈之消防系統設備設置於地下室
      消防室內，系爭泵浦為上訴人專屬之民生用不可缺之設備
      等情，建管處以97年1月28日北市都建寓字第09765502500
      號函通知消防局及被上訴人勘驗釐清系爭加壓泵浦是否連
      接消防系統併屬消防設備之一部分。經消防局於97年2 月
      13日實地勘驗後，確認系爭加壓泵浦非供消安全設備使用
      ，係提供14樓之1民生用水加壓使用，此有消防局97年10
      月3日北市消預字第09731435400號函所檢送處理系爭大廈
      室內消防栓設備之壓送水裝置設置疑義全卷資料在卷可稽
      （本審卷第21至33頁），益徵系爭加壓泵浦確非系爭大廈
      之消防用水，而係供上訴人所有14樓之1之民生用水加壓
      使用。
    (四)上訴人執系爭建管處函文說明欄第3項「供貴建物之『給
      水』及消防等系統使用」等字樣，仍主張既為給水系統，
      應屬共用部分等語。經本院依職權函詢建管處釐清系爭函
      文中之給水系統，係全大樓之給水系統，抑僅14樓之民生
      用水使用；建管處函覆「另本處配合該管理委員會97年6
      月4日 (67)極品函字第9706041號函針該屋突一層供水系
      統設置之加壓幫浦設備是否為『專有部分』或屬『共用部
      分』等疑義，本於公寓大廈住戶應有使用大樓給水設備提
      供正常水壓使用基本權益，該加壓幫浦自應屬『共用部分
      』較為適宜，並97年6月13日北市都建寓字第09768646500
      號函復該管理委員會查照」等語，有建管處97年11月12日
      北市都建寓字第00000000000號函在卷可稽（本審卷第74
      至76頁），而建管處上述97年6月13日北市都建寓字第097
      68646500號函即函知被上訴人系爭加壓泵浦應屬「共用部
      分」較為適用等語（本審卷第76頁）。惟本院斟酌兩造全
      辯論意旨及調查證據之結果，依自由心證認定事實，並不
      受行政機關所為意見之拘束；查系爭加壓泵浦自始即非建
      商移交予被上訴人公共設備，經消防局實地勘驗後，確係
      供上訴人所有14樓之1民生用水加壓所設，並非供系爭大
      廈全體區分所有權人共同使用，此即與前開公寓大廈管理
      條例第3條第4款「而供共同使用者」之定義不符。又系爭
      加壓泵浦對民生用水加壓，方便高樓層住戶用水使用，縱
      無該加壓泵浦之設置，對於提供系爭大廈區分所有權人民
      生用水並無影響，則該加壓泵浦非屬區分所有權人「生活
      利用上不可或缺之共用部分」。上述建管處第0000000000
      0號函非直接認定系爭加壓泵浦為共用部分，而稱應屬共
      用設備「較為適宜」，顯見其亦明知系爭加壓泵浦非消防
      設備，且僅供14樓之1民生用水使用，則上開函文僅因日
      後其他高樓層水壓不足時，或有使用之可能，即認為應屬
      共用部分「較為適宜」，尚無足採。上訴人因之主張系爭
      加壓泵浦為系爭大廈之共用部分，仍無足取。
六、按專有部分、約定專有部分之修繕、管理、維護，由各該區
    分所有權人或約定專用部分之使用人為之，並負擔其費用，
    公寓大廈管理條例第10條第1項定有明文。系爭加壓泵浦為
    上訴人房屋之專有部分，並非系爭大廈之共用部分，已如前
    述，則上訴人於96年5月7日委請訴外人眾電行實業有限公司
    維修系爭加壓泵浦，並因此支出費用2,000元，依上開說明
    ，自應由上訴人負擔，上訴人主張應由被上訴人負擔，即屬
    無據。從而，上訴人依公寓大廈管理條例第10條第2項之規
    定，請求被上訴人給付2,000元及自96年6月15日起至清償日
    止，按週年利率5％計算之利息，並無理由，應予駁回。原
    審為上訴人敗訴之判決，經核並無不合。上訴意旨指摘原判
    決不當，求予廢棄改判，為無理由，應予駁回。
七、本件事實已臻明確，兩造其餘攻擊或防禦之方法，經核於判
    決結果無何影響，爰不一一論述，附此敘明。
八、據上論結，本件上訴為無理由，依民事訴訟法第449條第1項
    、第78條，判決如主文。
中    華    民    國    98    年    2     月    24    日
                    民事第三庭
                        審判長法  官 林敬修
                              法  官 張靜女
                              法  官 吳青蓉
正本係照原本作成。
不得上訴。
中    華    民    國    98    年    2     月    25    日
                              書記官 吳碧玲


司法院資訊處製作；財團法人民間司法改革基金會備份。
